臺灣高雄地方法院民事判決
110年度勞簡字第84號
原      告  亞設能源開發股份有限公司

法定代理人  李青𣏵  
訴訟代理人  林琮智  
            張弘康律師
被      告  林彥良  

上列當事人間損害賠償事件，本院於民國111年5月17日言詞辯論
終結，判決如下：
  主  文
原告之訴駁回。
訴訟費用由原告負擔。
  事實及理由
一、原告主張：被告於民國109年6月15日受僱於原告公司，同時
    具有受任人之身分，主要負責「鋼構設計」業務，原任職期
    間自109年6月15日起至110年6月14日止，被告任職期間，原
    告因承接「法務部○○○○○○○」教區房舍之屋頂太陽能鋼構採
    購案○○○○○○○案），而由原告進口並轉出售包含宜蘭監獄A楝
    至G楝教區房舍之頂樓太陽能鋼構，原告遂委派被告對外擔
    任宜蘭監獄案之專案經理，並負責宜蘭監獄第一期（即A、B
    、C、F、G五區）建築之設計及訂購業務。然被告利用擔任
    工程專案經理之便，在取得訴外人大博鋼鐵股份有限公司之
    報價單呈報原告蓋章同意後，未經授權之情況下，刻意訂購
    逾越設計數量一倍之黑鐵方管，上開報價單（下稱系爭報價
    單）上有關「100*100*3.2t黑鐵方管」中「型號1216」、「
    型號1586」之方管鋼構數量，將原訂「型號1216」之方管鋼
    構數量140支塗改增加為280支，而將「型號1586」之方管鋼
    構數量150支塗改增加為300支，原採購金額由新台幣（下同
    ）575,253元塗改為703,878元，原告撥款後，發現被告就宜
    蘭監獄案有超額訂購鋼構（下稱系爭D、E區鋼構）之不法作
    為，然原告早已將宜蘭監獄第二期（下稱系爭D、E區）工程
    採購業務交由順陽工程行進行統包，系爭D、E區鋼構購買造
    成原告128,625元之損失，退萬步言，若扣除廢鋼回收價格
    ，原告仍受有83,170元之損害，爰依民法第544條、第184條
    第1項前段規定提起本訴，並聲明：被告應給付原告128,625
    元，及自本起訴狀繕本送達之翌日起至清償日止，按年息百
    分之5計算之利息。
二、被告則以：兩造間為僱傭關係而非委任，被告未塗改系爭報
    價單，系爭D、E區鋼構之購買，被告並未侵犯原告權利，且
    系爭D、E區鋼構購買後，國內及國際鋼價持續飆漲，系爭D
    、E區鋼構是在鋼價漲價前訂購，對公司支出成本是具競爭
    力，然原告決定不使用，實乃公司的政策所致，原告請求無
    理由等語置辯，並聲明：原告之訴駁回。
三、不爭執事項：
　㈠被告任職原告公司，主要負責公司「鋼構設計」業務，原簽
    訂契約任職期間自109年6月15日起至110年6月14日止。
  ㈡系爭報價單上有關「100*100*3.2t黑鐵方管」中「型號1216
    」、「型號1586」之方管鋼構數量，原訂「型號1216」之方
    管鋼構數量140 支塗改增加為280 支，「型號1586」之方管
    鋼構數量150 支塗改增加為300 支，原採購金額由575,253
    元塗改為703,878 元。
  ㈢系爭D、E區設計圖係被告完成。
  ㈣原告將系爭D、E區工程轉包順揚工程行施作。
  ㈤系爭D、E區鋼構採購後至109 年12月底國內鋼價上漲。
四、本件爭點：
　　原告依民法第544條、第184條第1項前段規定請求被告給付1
    28,625元，有無理由？　　
五、本院之判斷：　
　㈠兩造間契約為僱傭關係非委任關係：
　⒈按勞動契約之本質，係當事人之一方在從屬於他方之關係下
    提供勞務，以獲取他方給付之報酬。其主要內涵則在於受僱
    人對於雇主通常具有人格從屬性（接受雇主之人事監督、管
    理、懲戒，並親自提供勞務）、經濟從屬性（為雇主而非為
    自己之營業目的而提供勞務）、組織從屬性（納入雇方生產
    組織體系之一環而非獨立作業），與單純受委託處理一定之
    事務，且通常就該事務之執行，具有獨立之裁量權之委任關
    係不同。凡在人格上、經濟上及組織上從屬於雇主，對雇主
    之指示具有規範性質之服從，為勞動契約。反之，如受託處
    理一定之事務，得在委任人所授權限範圍內，自行裁量決定
    處理一定事務之方法，以完成委任之目的，則屬於委任契約
    。
　⒉經查，卷附僱用契約書除於第1條約定「僱用乙方（即被告）
    為鋼結構課等語外，另就被告工作項目、工作地點、工作時
    間、例假、請假等內容約定如下（本院專調卷第23頁正反面
    ）：
　⑴第2條工作項目：
　　乙方接受甲方（即原告）及甲方指定之用人單位之指導監督
    ，從事鋼結構設計，加工監造運輸發包等有關事宜及其他交
    辦事項，並向主管書面報告。甲方得視業務實際需要，指導
    縮小鋼結構設計，加工發包運輸等有關事項，如有議異經協
    商不成，則採資遣處置，乙方同意善盡職責，爭取公司最大
    利益。
　⑵第3條工作地點：
　　乙方勞務提供之工作地點為高雄市○○區○○○路000號9樓。甲
    方得視業務需要，可調整乙方之辦公工作地點，乙方不得異
    議，乙方如有議異，經協商不成，則採資遣處置。
　⑶第4條工作時間：
  ①乙方正常工作時間如下.每日工作八小時，每週工作不超過四
    十小時：周休二日：周一至周五08:30上班，17:30下班，12
    :00至13:00休息。
  ②甲方得視業務需要採輪班制或調整每日上下班時間。
  ③甲方因工作需要，要求乙方於工作日或休息日延長工作時間
    或休假日須照常工作時，工作日延長工作時間在2小時以内
    者，其延長工作時間之工資，按平日每小時工資額加給三分
    之一…
　⑷第5條例假、（特別）休假、勞動基準法及相關法令規定的給
    假。
　⑸第6條薪資 ：
  ①工資採「按月計酬」，甲方每月給付乙方工資50,000元。
　⑹請假：
　　乙方之請假依勞動基準法、性別工作平等法及勞工請假規則
    辦理。
　⑺第12條考核及獎懲：
　　乙方之考核及獎懲依甲方所訂工作規則或人事規章規定辦理
    。
  ⑻第13條服務與紀律：
  ①乙方應遵守甲方訂定的工作規則或人事規章，並誠實、主動
    、積極從事工作。
  ②乙方所獲悉甲方關於營業上，技術上之秘密，不得洩漏。
  ③乙方於工作上應接受甲方各級主管之指揮監督。
  ④乙方在工作時間内，非經主管允許，不得擅離工作崗位。
  ⒊依上開契約內容，被告工作項目須受原告及原告指定之用人
    單位之指導監督，工作時間及地點均受原告指揮監督，且受
    原告考核及獎懲，再者，被告不是為自己之營業勞動而係從
    屬於原告，為原告之目的而勞動，且於原告鋼結構課工作，
    堪認兩造間契約具有人格從屬性、經濟上從屬性，且被告納
    入雇方生產組織體系，兩造間契約為僱傭關係甚明，兩造間
    契約為僱傭關係，而非委任關係。從而，原告援以民法第54
    4條規定，主張被告處理委任事務有故意過失，及有逾越權
    限之行為等語，即非可採。
  ㈡被告處理系爭D、E區鋼構之訂購是否該當侵權行為？
  ⒈原告雖主張系爭D、E區工程無論設計、採購均非由被告負責
    ，原告就系爭D、E區工程亦早已交由順揚工程行廠商承接云
    云，經查：原告於民事準備（四）狀陳稱：一、補呈原告原
    證10契約附件兩頁，宜蘭監獄第二期規格數量表(BOM表）【
    原證14】（下稱系爭規格數量表），該文件乃原告交付予順
    揚工程行，供其作為宜蘭監獄第二期承攬前之報價使用，故
    於雙方簽約時，原告一併檢附上開文件作為契約附件…四、
    被告提供宜蘭監獄第二期之工程圖及系爭規格數量表，…原
    告遂提供系爭規格數量表予順揚工程行進行估價…（十三）1
    09年11月16日順揚工程行向被告要求提供宜蘭監獄第二期之
    柱樑板材修改圖面等語（本院卷第185、187、191頁），依
    原告上開所陳，堪認系爭D、E區設計圖及系爭規格數量表均
    被告所完成交付，原告與順揚工程行就系爭D、E區工程契約
    亦使用被告所交付之工程圖及系爭規格數量系爭表；再參以
    原告於民事起訴狀自陳被告負責該案太陽能鋼構數量之設計
    、計算及訂購業務等語（本院專調卷第11頁），足認系爭D
    、E區設計圖、系爭規格數量表及訂購均屬被告承辦業務範
    圍，系爭估價單所購買系爭D、E區鋼構既未超過規格數量表
    之數量，並經原告完成訂金之匯款，且系爭D、E棟鋼構採購
    後至109年12月底國內鋼價上漲一節，亦為兩造所不爭執（
    本院卷第245頁背面），被告處理系爭D、E區鋼構之訂購難
    認有何不法之情事。
  ⒉原告另主張其不需要使用系爭D、E區鋼構，系爭D、E區採購
    業務，早已交由順揚工程行承接，被告自應賠償系爭D、E區
    鋼構損失云云，經查：
　⑴原告將系爭D、E棟工程轉包順揚工程行施作一節，為兩造所
    不爭執（本院卷第245頁背面），惟系爭D、E區鋼構訂購屬
    被告承辦業務範圍，已如前述，原告將系爭D、E區採購業務
    ，交由順揚工程行承接，係原告決策所致，難認被告訂購系
    爭D、E區鋼構有何不法情事。再者，原告法定代理人於本院
    110年12月21日準備程序期日陳稱：（當時剩下的方管在第
    二期的規格是否能夠使用？）規則設計起來跟二期是可以使
    用等語（本院卷第71頁），可見系爭D、E區工程仍可以使用
    系爭D、E區鋼構，況且原告自陳順揚工程行係以被告製作之
    規格數量表作為契約附件，益見系爭D、E區鋼構於系爭D、E
    區工程仍可使用甚明。
　⑵另證人甲○○於本院111年4月21日言詞辯論期日證述：（做D、
    E棟議價到最後契約簽訂，數量有無變更、追加？）有多出
    來2、3噸，原告老闆說圖已經好了，叫我去找被告拿圖…等
    語（本院卷第217頁背面），依證人甲○○所述，系爭D、E區
    鋼構數量並非無法變更；而原告與順揚工程行就系爭D、E區
    工程契約（下稱D、E區契約）何時簽訂一節，原告所提契約
    書並無「日」期（本院卷第59頁），原告法定代理人於本院
    111年4月21日言詞辯論期日陳稱：10份月就在談了，但11、
    12月才談好，過程中有很多圖面、施工方式、交貨時間要澄
    清等語（本院卷第213頁），又原告主張其於109年11月19日
    發現被告溢訂系爭D、E區鋼構等語（本院卷第191頁），是
    依證人及原告法定代理人上開所述，堪認原告至遲於109年1
    1月19日已發現被告訂購系爭D、E區鋼構，而原告與順揚工
    程行於109年11、12月才談好契約內容，原告明知系爭D、E
    區鋼構仍可以使用系爭D、E區工程，且原告與順揚工程行就
    數量並非不可變更，卻不使用系爭D、E區鋼構，原告縱因系
    爭D、E區鋼構受有損害，亦難認係被告所致。
六、綜上，原告依民法第544條、第184條第1項前段規定，請求
    被告應給付原告128,625元，及自本起訴狀繕本送達之翌日
    起至清償日止，按年息百分之5計算之利息，均無理由，應
    予駁回。
七、本件事證已臻明確，兩造其餘主張、陳述及所提之證據暨攻
    擊防禦方法，經核與判決結果無影響，毋庸再一一審酌，附
    此敘明。
八、據上論結，本件原告之訴為無理由，依民事訴訟法第78條，
    判決如主文。
中　　華　　民　　國　　111 　年　　5 　　月　　26　　日
                  勞動法庭      法  官  吳芝瑛
以上正本係照原本作成。
如對本判決上訴，須於判決送達後20日內向本院提出上訴狀。如
委任律師提起上訴者，應一併繳納上訴審裁判費。　　　　　
中　　華　　民　　國　　111 　年　　5 　　月　　26　　日
                                書記官  劉玟君